臺灣臺北地方法院刑事判決　　　　　　　　　　　　　　九十年度交訴字第九七號
　　公　訴　人　臺灣臺北地方法院檢察署檢察官
　　被　　　告　乙○○
右列被告因公共危險等案件，經檢察官提起公訴（九十年度偵緝字第四八二號），本
院判決如左：
    主      文
乙○○因過失傷害人，累犯，處有期徒刑月；又駕駛動力交通工具肇事，致人受傷
而逃逸，累犯，處有期徒刑壹年。應執行有期徒刑壹年貳月。
    事      實
一、乙○○前於民國八十四年十一月間因犯違反麻醉藥品管理條例案件，經本院判
    處有期徒刑六月，嗣並經確定，而因乙○○未到案執行，經執行檢察官發布通緝
    ，嗣於八十五年三月二十八日為警緝獲送交檢察官指揮執行，依檢察官所簽發執
    行指揮書之記載，應於八十五年九月二十七日執行完畢；而乙○○又因於八十
    五年六月間因犯違反麻醉藥品管理條例案件，經台灣士林地方法院判處有期徒刑
    八月，判決確定後由檢察官簽發執行指揮書自其前開六月有期徒刑執行完畢翌日
    （即八十五年九月二十八日）接續執行，二案接續合併執行之刑期共一年二月，
    本應於八十六年五月二十七日執行完畢，嗣於八十五年十二月二十日縮短刑期假
    釋出監，假釋期間於八十六年五月十七日屆滿。詎乙○○於八十六年一月間又
    因故意犯違反麻醉藥品管理條例案件，為台灣士林地方法院於八十六年七月間判
    處有期徒刑九月，判決確定後因乙○○未到案執行，經執行檢察官發布通緝後，
    由警於八十六年十二月十日緝獲解送檢察官發監執行，依執行指揮書之記載本應
    於八十七年九月十日執行完畢，而因乙○○於假釋期間內故意更犯罪，受有期徒
    刑以上刑之宣告，經撤銷前開、二案件之假釋，所應執行之殘刑四月又二十
    七日則自前開九月有期徒刑執行完畢翌日（即八十七年九月十一日）接續執行，
    依檢察官所簽發執行指揮書之記載本應於八十八年二月六日執行完畢，而因乙○○自八十七年六月十六日起至同年月三十日止，因另犯違反毒品危害防制條例，
    經送勒戒處所施觀察、勒戒，故上開九月有期徒刑及經撤銷假釋後之殘刑四月又
    二十七日，依檢察官所重新簽執行指揮書之記載本應於八十八年二月二十一日執
    行完畢，嗣依行刑累進處遇條例縮短刑期八日，而於八十八年二月十四日縮短刑
    期假釋出監執行完畢。
二、乙○○於八十九年九月五日下午七時三十五分許，騎乘其父親丙○○所有車牌號
    碼ＱＴＷ－五三五號重型機車，沿台北市○○區○○街三一巷由西往東方向行駛
    ，於行經台北市○○區○○街三一巷、北安路五０一巷無號誌之交岔路口，欲左
    轉往北方向之北安路五０一巷繼續行駛（檢察官於起訴書將乙○○之行向誤載為
    沿北安路五０一巷七八弄由東往西方向行駛，應予更正），乙○○本應注意汽機
    車行駛至無號誌交岔路口時，支線道車應暫停讓幹道車先行，且應注意於其原來
    行向之通北街三一巷與北安路五０一巷交岔路口，向西豎立有一八角形之「停」
    停車再開標誌，用以告示沿通北街三一巷行駛之任何汽機車行駛至該處交岔路口
    ，因其本為支線道車，所有之車輛駕駛人必須停車觀察，認為安全時，方得再開
    ，而依當時情形又非不能注意，竟疏未注意該「停」之停車再開標誌，而未停車
    觀察，亦未暫停讓沿北安路五０一巷由北往南行駛之幹線道車先行，即貿然左轉
    ，適有丁○○騎乘車號ＥＧＦ－八二０號輕型機車沿北安路五０一巷由北往南方
    向行駛至該處，見狀閃避不及，而遭乙○○所騎乘之機車撞及其所騎乘機車之右
    側車身，丁○○因此人車倒地，受有右肘瘀腫四乘三公分、右腕擦傷三乘二公分
    及右踝一乘一公分之傷害。乙○○駕駛上開動力交通工具肇事，致丁○○受傷後
    ，詎因為要趕往辦理其台胞證之有關證件事宜而逕自逃逸，嗣經丁○○記下乙○○所騎乘機車之車號報警處理，經警傳喚該部機車之所有人丙○○到案，由丙○○供稱其所有該部機車平日均為乙○○所騎乘，方知上情。
三、案經丁○○訴由台北市政府警察局中山分局報請台灣台北地方法院檢察署檢察官
    偵查起訴。
    理      由
一、本件告訴人丁○○係於八十九年十月三日在台北市政府警察局中山分局三組提出
    被告對其過失傷害之告訴，有偵訊筆錄一份在卷可稽（八十九年度偵字第二二三
    四一號偵查卷第四頁反面偵訊筆錄參照），其提出告訴之時間距其明知被告對其
    為過失傷害之八十九年九月五日，尚未逾六個月之告訴期間，是本件告訴人丁○○於本件所提出之過失傷害部分之告訴為屬合法，應先敘明。
二、訊據被告固不否認有於事實二所述時地，騎乘前開車號機車與告訴人丁○○所騎
    乘之前開車號機車發生本件交通事故，嗣逕自離開車禍之現場等事實，核與告訴
    人丁○○就此部分所供述之情節相符，並有記載本件道路交通事故發生情形之道
    路交通事故調查報告表一紙在卷可稽（八十九年度偵字第二二三四一號偵查卷第
    十七頁參照），惟矢口否認有任何過失傷害及肇事逃逸之犯行，辯稱：是丁○○
    來撞我的，我認為我沒有錯，我才離開現場云云，惟查：
  (一)右述事實二之部分中，關於被告於前述時地騎乘前述車號機車，行經前述交岔路
    口，本應注意汽機車行駛至無號誌交岔路口時，支線道車應暫停讓幹道車先行，
    且應注意於其原來行向之通北街三一巷與北安路五０一巷交岔路口，向西豎立有
    一八角形之「停」停車再開標誌，用以告示沿通北街三一巷行駛之任何汽機車行
    駛至該處交岔路口，因其本為支線道車，所有之車輛駕駛人必須停車觀察，認為
    安全時，方得再開，而依當時情形又非不能注意，竟疏未注意該「停」之停車再
    開標誌，而未停車觀察，亦未暫停讓沿北安路五０一巷由北往南行駛之幹線道車
    先行，即貿然左轉，適有告訴人丁○○騎乘前述車號輕型機車沿北安路五０一巷
    由北往南方向行駛至該處，見狀閃避不及，而遭被告乙○○所騎乘之機車撞及其
    所騎乘機車之右側車身，告訴人丁○○因此人車倒地，受有前述傷害乙節本件訴
    訟上之待證事實，已據告訴人丁○○以證人之身份於本院九十年十一月十四日調
    查時，接受公訴檢察官之詰問後供述甚詳（當日訊問筆錄參照），另再參以：
    本件車禍之現場在被告原本之通北街行向確實豎立有一八角形之「停」停車再
      開標誌，有前揭之道路交通事故調查報告表所繪制之本案現場圖可稽；另被
      告亦迭於本院九十年十月三十一日調查及於九十一年一月七日審理時供稱其知
      道豎立在道路上之八角形「停」停車再開標誌是在告訴駕駛人要停車再開，不
      過其經過該處路口要轉彎時並沒有停車再開（本院前開二次期日之訊問筆錄與
      審判筆錄參照）；告訴人丁○○所騎乘之機車因本件車禍受有右前車身腳踏
      板破裂之損害（前開偵查卷第十九頁之道路交通事故補充資料表參照）等三項
      證據資料，可徵告訴人丁○○所供稱被告行經前開路口要左轉彎時，並未暫停
      再開，即貿然左轉，而撞及其所騎乘直行之機車乙節應屬真實，且由告訴人丁○○所騎乘機車之受損壞情況來看，其所騎乘之機車係右前車身腳踏板破裂，
      更可徵是被告貿然左轉撞及告訴人丁○○所騎乘機車之右方腳踏板，否則如係
      被告所辯稱係告訴人丁○○所騎乘機車往前追撞被告所騎乘之機車，告訴人丁○○所騎乘之機車應該不會是右方之腳踏板破裂損害，而應是機車之前方有損
      害才對。按道路交通安全規則所稱之汽車，依該規則第二條第一項第一款規定
      ，包括機器腳踏車在內，又汽車行駛至無號誌交岔路口時，支線道車應暫停讓
      幹道車先行，道路交通安全規則第一百零二條第一項第二款定有明文，另設置
      於道路上之八角形「停」停車再開標誌，係用以告示車輛駕駛人必須停車觀察
      ，認為安全時，方得再開，道路交通標誌標線號誌設置規則第五十八條亦定有
      明文，被告騎乘機車行經前述無號誌交岔路口欲左轉彎行駛，未注意設置於該
      處路口，面對其行向之停車再開八角形「停」之標誌，表示其本為支線道車，
      應停車觀察，而未停車觀察，亦未暫停讓沿北安路五０一巷由北往南行駛之幹
      線道車先行，即貿然左轉，而使其所騎乘之機車因而撞及告訴人丁○○所騎乘
      之機車，其就本件事故之發生負有過失甚為明確，對此經檢察官將本件事故發
      生之原因送請台北市車輛事故鑑定委員會鑑定，經該委員會鑑定結果，亦認為
      被告就本件事故之發生確有前述過失，告訴人丁○○則無過失，此有該委員會
      所出具之鑑定意見書一份在卷可稽（九十年度偵緝字第四八二號偵查卷第四四
      頁至第四八頁參照），而告訴人丁○○亦因本件事故受有前開傷害，有記載其
      受有前開傷害之台北市立陽明醫院所出具之診斷證明書一份在卷可稽（前開偵
      字卷第五頁參照），告訴人丁○○所受傷害與被告之過失行為間有相當因果關
      係，亦可堪認定。
  (二)右述事實二之部分中，關於被告騎乘上開動力交通工具肇事，致告訴人丁○○受
    傷後，即藉詞因趕辦台胞證，而逕自騎乘該機車逃逸之本件訴訟上另外一個待證
    事實，同樣的也已經由告訴人丁○○於本院前開調查期日時供述甚詳，而被告雖
    然並不否認於發生本件車禍後即以要趕辦台胞證之理由逕自離去（本院前開審判
    期日之筆錄參照），惟辯稱自己沒有錯，當然不用留在現場，不過就如同前面所
    述的，被告已自承其行經前述無號誌之交岔路口未遵行設置於道路上之停車再開
    標誌，先停車觀察，即逕自該路口左轉，僅是這一點，被告就本件車禍之發生即
    難辭其過失，被告何能謂本件車禍之發生並不是他的錯？且告訴人丁○○於發生
    本件車禍後，不僅所騎乘機車有損害，身體亦受有傷害，被告自應主動報警或靜
    待員警前來處理，怎可逕自離去！故被告騎乘機車在與告訴人丁○○發生前述車
    禍後，以趕辦台胞證之理由逕自案發現場離去，更可徵被告確有肇事逃逸之主觀
    認知及客觀行為，因此被告辯稱其未肇事逃逸，亦無可採。
    綜上所述，被告確有於前述時地騎乘前述車號機車，因有前述駕駛上之過失，而
    使告訴人丁○○受有前開傷害，且被告騎乘上開動力交通工具肇事，致告訴人丁○○受傷後，即逕自騎乘機車逃逸離去之本件訴訟上二個待證事實，已獲得完全
    之證明，被告所為之辯解如何不可採信，本院亦逐一指駁如上，本件事證明確，
    被告之犯行堪以認定。
二、按被告乙○○因其有前述駕駛上之過失，而使告訴人丁○○受傷之行為，核係犯
    刑法第二百八十四條第一項前段之過失傷害罪；另被告乙○○駕駛上開車號動力
    交通工具機車肇事致告訴人丁○○受傷後而逃逸之行為，核係犯刑法第一百八十
    五條之四之駕駛動力交通工具肇事，致人死傷而逃逸罪。被告所犯上開二罪，一
    為過失犯，一為故意犯，構成要件互異，應予分論併罰。查被告前於八十四年
    十一月間因犯違反麻醉藥品管理條例案件，經本院判處有期徒刑六月，嗣並經確
    定，而因乙○○未到案執行，經執行檢察官發布通緝，嗣於八十五年三月二十八
    日為警緝獲送交檢察官指揮執行，依檢察官所簽發執行指揮書之記載，應於八十
    五年九月二十七日執行完畢；而被告又因於八十五年六月間因犯違反麻醉藥品
    管理條例案件，經台灣士林地方法院判處有期徒刑八月，判決確定後由檢察官簽
    發執行指揮書自其前開六月有期徒刑執行完畢翌日（即八十五年九月二十八日）
    接續執行，二案接續合併執行之刑期共一年二月，本應於八十六年五月二十七日
    執行完畢，嗣於八十五年十二月二十日縮短刑期假釋出監，假釋期間於八十六年
    五月十七日屆滿。詎被告於八十六年一月間又因故意犯違反麻醉藥品管理條例
    案件，為台灣士林地方法院於八十六年七月間判處有期徒刑九月，判決確定後因
    乙○○未到案執行，經執行檢察官發布通緝後，由警於八十六年十二月十日緝獲
    解送檢察官發監執行，依執行指揮書之記載本應於八十七年九月十日執行完畢，
    而因被告於假釋期間內故意更犯罪，受有期徒刑以上刑之宣告，經撤銷前開、
    二案件之假釋，所應執行之殘刑四月又二十七日則自前開九月有期徒刑執行完
    畢翌日（即八十七年九月十一日）接續執行，依檢察官所簽發執行指揮書之記載
    本應於八十八年二月六日執行完畢，而因被告自八十七年六月十六日起至同年月
    三十日止，因另犯違反毒品危害防制條例，經送勒戒處所施觀察、勒戒，故上開
    九月有期徒刑及經撤銷假釋後之殘刑四月又二十七日，依檢察官所重新簽執行指
    揮書之記載本應於八十八年二月二十一日執行完畢，嗣依行刑累進處遇條例縮短
    刑期八日，而於八十八年二月十四日縮短刑期假釋出監執行完畢，此有台灣高等
    法院檢察署刑案紀錄簡覆表一紙在卷足憑，並經本院調閱被告所犯上開案件案卷
    核閱無誤，有上開案件之判決書及執行指揮書附於本院卷可稽，被告於受有期徒
    刑之執行完畢後五年以內，再犯本件有期徒刑以上之上開二罪，係屬累犯，均應
    依刑法第四十七條規定加重其所犯上開二罪之刑。爰酌被告其智識程度、過失程
    度、犯罪對被害人丁○○所生損害、駕車肇事後逃逸之行徑及犯後態度等一切情
    狀，就被告所犯上開二罪各量處如主文所示之刑，並依刑法第五十一條第五款規
    定合併定其應執行之刑。
據上論斷，應依刑事訴訟法第二百九十九條第一項前段，刑法二百八十四條第一項前
段、第一百八十五條之四、第四十七條、第五十一條第五款，罰金罰鍰提高標準條例
第一條前段，判決如主文。
本案經檢察官甲○○到庭執行職務
中      華      民      國    九十一    年      一      月    二十四    日
                                      臺灣臺北地方法院交通法庭
                                          法  官  葉  建  廷
右正本證明與原本無異。
如不服本判決，應於判決送達後十日內向本院提出上訴狀(應抄附繕本)。告訴人
或被害人如對於本判決不服者，應具備理由請求檢察官上訴，其上訴期間之計算
係以檢察官收受判決正本之日期為準。
                                          書記官  許  婉  如
中      華      民      國    九十一    年      一      月    二十四    日
附錄本案論罪科刑法條全文：
中華民國刑法第二百八十四條：
因過失傷害人者，處六月以下有期徒刑、拘役或五百元以下罰金，致重傷者，處一年
以下有期徒刑、拘役或五百元以下罰金。
從事業務之人，因業務上之過失傷害人者，處一年以下有期徒刑，拘役或一千元以下
罰金，致重傷者，處三年以下有期徒刑、拘役或二千元以下罰金。
中華民國刑法第一百八十五條之四：
駕駛動力交通工具肇事，致人死傷而逃逸者，處六月以上五年以下有期徒刑。
